【裁判字號】    98,台上,2028
【裁判日期】    980416
【裁判案由】    違反毒品危害防制條例
【裁判全文】
最高法院刑事判決            九十八年度台上字第二０二八號
上  訴  人  甲○○ ○○○○ ○○○○○（林進良）
                    KUCHAL LAMA K.L. MALAYSIA（
上列上訴人因違反毒品危害防制條例案件，不服台灣高等法院中
華民國九十八年一月二十日第二審判決（九十七年度上訴字第五
二三一號，起訴案號：台灣桃園地方法院檢察署九十七年度偵字
第六九七四號），提起上訴，本院判決如下：
    主  文
上訴駁回。
    理  由
按刑事訴訟法第三百七十七條規定，上訴於第三審法院，非以判
決違背法令為理由，不得為之。是提起第三審上訴，應以原判決
違背法令為理由，係屬法定要件。如果上訴理由書狀並未依據卷
內訴訟資料，具體指摘原判決不適用何種法則或如何適用不當，
或所指摘原判決違法情事，顯與法律規定得為第三審上訴理由之
違法情形，不相適合時，均應認其上訴為違背法律上之程式，予
以駁回。本件上訴人甲○○ ○○○○ ○○○○○（林進良）上訴意旨略稱：
(一)、原審既認因上訴人配合警方辦案而得以查獲前來拿取第一級
毒品海洛因之陳紹華（已判刑確定），卻未依證人保護法相關規
定減輕上訴人之刑責，並保護上訴人及家人之安全，而將上訴人
之住處地址記載於判決書內，致上訴人及家人有遭本件幕後主使
者報復之危險，自難認適法。(二)、上訴人與陳紹華原並不認識，
亦未與陳紹華共同實行本件犯罪，所為僅應論以幫助犯並依法減
輕其刑，原判決認上訴人與陳紹華為共同正犯，亦有違誤。(三)、
上訴人係誤認本件所私運進入台灣之物品為紅寶石，並不知係海
洛因，原判決率認上訴人知悉所私運進口之物為海洛因，並有未
當。(四)、上訴人未受過良好教育，且因一時貪利受利用而觸法，
犯後已知悔悟，請從輕量刑，給予自新機會云云。  惟查：原判
決綜合全案卷證資料，本於事實審法院職權之推理作用，認定上
訴人確有其事實欄所載之犯行，因而撤銷第一審關於上訴人部分
之不當科刑判決，依想像競合犯規定，從一重改判仍論處上訴人
共同運輸第一級毒品罪刑（依刑法第五十九條規定酌量減輕其刑
後，量處有期徒刑十五年，並諭知應於刑之執行完畢或赦免後，
驅逐出境），已依據卷內資料，說明其所憑之證據及認定之理由
，所為論斷，亦俱有卷證資料可資覆按。對於依憑上訴人及陳紹
華之供述，上訴人係接受綽號「大衛」之指示，以攜帶夾藏海洛
因之行李箱搭乘飛機方式，輾轉自緬甸私運進口台灣，欲在台北
市一樂園飯店等候，將前揭行李箱交予前來拿取之人，陳紹華則
係受綽號「明哥」之指示，由香港搭乘飛機來台，並前往一樂園
飯店，擬於向上訴人拿取前揭行李箱後，將內藏之海洛因取出分
裝，再依綽號「明哥」之指示送交海洛因予綽號「明叔」之人，
是上訴人雖與陳紹華原未曾謀面，如何仍足以認定上訴人就本件
運輸、私運海洛因進口台灣之犯行，與陳紹華、綽號「大衛」、
「明哥」等人間有犯意聯絡及行為分擔，應屬共同正犯；上訴人
雖諉稱不知前揭行李箱內所夾藏之物品為海洛因云云，如何之不
足採信，亦皆已詳加說明。上訴意旨對於原判決所為前揭論斷，
並未依據卷內資料，具體指摘有何違背法令情形。上訴意旨(二)、
(三)仍徒執陳詞，以其與陳紹華原不認識，並未共同實行犯罪，亦
不知所私運進口之物品為海洛因，原審卻認其知情並與陳紹華為
共同正犯，未依幫助犯減輕其刑云云，據以指摘原判決為違背法
令，係以片面之主觀說詞，對原審採證認事之適法職權行使，並
已於判決內說明之事項，漫事指摘，復為單純之事實上爭辯，難
認係適法之第三審上訴理由。且按：證人保護法第十四條第一項
規定：「第二條所列刑事案件之被告或犯罪嫌疑人，於偵查中供
述與該案案情有重要關係之待證事項或其他正犯或共犯之犯罪事
證，因而使檢察官得以追訴該案之其他正犯或共犯者，以經檢察
官事先同意者為限，就其因供述所涉之犯罪，減輕或免除其刑」
，及第二項規定：「被告或犯罪嫌疑人雖非前項案件之正犯或共
犯，但於偵查中供述其犯罪之前手、後手或相關犯罪之網絡，因
而使檢察官得以追訴與該犯罪相關之第二條所列刑事案件之被告
者，參酌其犯罪情節之輕重、被害人所受之損害、防止重大犯罪
危害社會治安之重要性及公共利益等事項，以其所供述他人之犯
罪情節或法定刑較重於其本身所涉之罪且經檢察官事先同意者為
限，就其因供述所涉之犯罪，得為不起訴處分」等之適用，均以
「經檢察官事先同意」為前提要件，其中第二項乃專指檢察官偵
查終結得為不起訴處分之程序而言，與審判事項無涉。至所謂「
經檢察官事先同意者」，依證人保護法施行細則第二十一條規定
，係「指檢察官本案偵查終結前之同意。檢察官同意者，應記明
筆錄」。上訴人經內政部警政署航空警察局安檢人員查獲後，固
帶同法務部調查局桃園縣調查站人員（下稱調查人員）至一樂園
飯店，因而得以查獲陳紹華參與本件私運、運輸海洛因進口台灣
之犯行，並使之受追訴，但卷內並無檢察官就上訴人供出陳紹華
，事先同意就其供述所涉之私運、運輸海洛因進口台灣等罪減輕
或免除其刑之記載或任何相關資料；又證人保護法第十一條第一
項前段雖規定：「有保密身分必要之證人，除法律另有規定者外
，其真實姓名及身分資料，公務員於製作筆錄或文書時，應以代
號為之，不得記載證人之年籍、住居所、身分證統一編號或護照
號碼及其他足資識別其身分之資料」，但該規定以「有保密身分
必要之證人」為適用對象。依卷內資料，本件係由上訴人帶同調
查人員在一樂園大飯店二三０七號房間當場查獲陳紹華，嗣上訴
人與陳紹華於接受調查人員、檢察官之調查、偵訊時，又均未供
出綽號「大衛」、「明哥」等其他共同正犯之姓名、年籍資料，
檢察官乃未認上訴人有適用證人保護法加以保護之必要，而未依
前開證人保護法規定，隱匿上訴人之身分，仍依通常偵訊程序加
以訊問、製作偵訊筆錄及起訴，上訴人即非前揭規定所稱「有保
密身分必要之證人」。原審因而未依證人保護法第十四條第一項
規定減輕或免除上訴人之刑責，於製作判決書時，亦未依同法第
十一條第一項前段規定不予記載住居所，自無上訴意旨(一)所指之
違法。至於上訴意旨(三)，請求從輕量刑云云，並非以原判決違背
法令執為指摘，亦非適法之第三審上訴理由。綜上所述，本件上
訴意旨所指，與法律規定得為第三審上訴理由之違法情形不相適
合，其上訴違背法律上之程式，應予駁回。
據上論結，應依刑事訴訟法第三百九十五條前段，判決如主文。
中    華    民    國  九十八  年    四    月   十六   日
                      最高法院刑事第六庭
                          審判長法官  謝  俊  雄
                                法官  陳  世  雄
                                法官  魏  新  和
                                法官  吳  信  銘
                                法官  徐  文  亮
      本件正本證明與原本無異
                                      書  記  官
中    華    民    國  九十八  年    四    月  二十二  日
                                                Ａ


司法院資訊處製作；財團法人民間司法改革基金會備份。
